【裁判字號】    97,消債更,652
【裁判日期】    981026
【裁判案由】    更生事件
【裁判全文】
臺灣士林地方法院民事裁定           97年度消債更字第652號
聲  請  人
即  債務人  甲○○
上列當事人聲請更生事件，本院裁定如下：
    主  文
債務人甲○○自中華民國九十八年十月二十六日下午五時起開始
更生程序。
命司法事務官進行本件更生程序。
    理  由
一、按債務人與金融機構協商成立者，不得聲請更生或清算，但
    因不可歸責於己之事由，致履行顯有重大困難者，不在此限
    。本條例施行前，債務人依金融主管機關協調成立之中華民
    國銀行公會會員辦理消費金融案件無擔保債務協商機制與金
    融機構成立之協商，準用前項之規定，消費者債務清理條例
    第151 條第5 項、第6 項分別定有明文。次按，債務人不能
    清償債務或有不能清償之虞，且無擔保或無優先權之債務總
    額未逾新臺幣（下同）1,200 萬元者，於法院裁定開始清算
    程序或宣告破產前，得向法院聲請更生，觀諸消費者債務清
    理條例第3 條、第42條第1 項規定自明。又法院開始更生程
    序之裁定，應載明其年、月、日、時，並即時發生效力。法
    院開始更生或清算程序後，得命司法事務官進行更生或清算
    程序，必要時得選任律師、會計師或其他適當之自然人或法
    人一人為監督人或管理人，復為同條例第45條第1 項、第16
    條所明定。
二、聲請意旨略以：伊有不能清償債務之情事，前曾於民國95年
    間依照「中華民國銀行公會會員辦理消費金融案件無擔保債
    務協商機制」請求共同協商債務清償方案，並協商成立，協
    商條件為每月還款新臺幣（下同）2 萬4,220 元。惟伊為計
    程車司機，因大環境經濟不景氣致收入銳減，遂而毀諾；另
    伊又因經濟及負債壓力患有精神官能症。伊係因不可歸責於
    己，致履行協商條件顯有重大困難。且伊無擔保或無優先權
    之債務總額未逾1,200 萬元，復未經法院裁定開始清算程序
    或宣告破產，爰向本院聲請更生等語。
三、經查，債務人所主張之上開事實，業據提出中華民國銀行公
    會會員辦理消費金融案件無擔保債務協商機制所簽立之協議
    書及無擔保債務還款計畫書（見本院卷第54至55頁）、債務
    人全戶戶籍謄本（見本院卷第139 至140 頁）、財政部臺灣
    省北區國稅局95、96及97年度綜合所得稅各類所得資料清單
    （見本院卷第23至24頁、第246 頁）、財政部臺灣省北區國
    稅財產歸屬資料清單（見本院卷第18頁）、財團法人金融聯
    合徵信中心當事人綜合信用報告─債務清理條例前置協商專
    用債權人清冊（見本院卷第31至34頁）、財團法人金融聯合
    徵信中心當事人綜合信用報告（見本院卷第114 至123 頁）
    等為證，核閱屬實。佐諸卷附債務人之計程車駕駛人職業登
    記證影本（見本院卷第68頁、第220 頁）、職業支出交通費
    用發票影本（見本院卷第150 至168 頁），堪認為真。又債
    務人提出馬偕紀念醫院之診斷證明書影本（見本院卷第43頁
    ），債務人確患有精神官能憂鬱症。準此以觀，債務人主張
    其有不可歸責於己之事由，致履行協商條件顯有困難，堪認
    為真實。復查，債務人無同條例第6 條第3 項、第8 條或第
    46條各款所定駁回更生聲請之事由存在，則債務人聲請更生
    ，應屬有據，揆諸首開說明，應予開始更生程序，並命司法
    事務官進行本件更生程序。
四、爰裁定如主文。
中    華    民    國    98    年    10    月    26    日
                  民事第一庭  法      官  黃珮禎
上為正本係照原本作成。
本件不得抗告。
中    華    民    國    98    年    10    月    26    日
                              書  記  官  周嫣蘋


司法院資訊處製作；財團法人民間司法改革基金會備份。
